臺灣宜蘭地方法院刑事判決
110年度原交簡上字第2號
上  訴  人
即  被  告  潘彩微


選任辯護人  劉致顯律師(法扶律師)
上列上訴人即被告因過失傷害案件，不服本院簡易庭於民國110
年7月27日所為之110年度原交簡字第47號簡易判決（聲請簡易判
決處刑案號：109年度偵字第7456號），提起上訴，本院管轄之
第二審合議庭判決如下：
    主  文
上訴駁回。
    犯罪事實
一、潘彩微明知其未領有合格駕駛執照，不得駕駛車輛，竟於民
    國109年7月10日21時10分許，駕駛車牌號碼00-0000號自用
    小客車，行經宜蘭縣○○鄉○○路000號前，原應注意車前狀況
    ，隨時採取必要之安全措施，且應與前車保持隨時得停煞之
    安全距離，而依當時情形又無不能注意之情事，竟疏未注意
    ，追撞當時直行於該路段，由張美香所騎乘並附載豊張逕(
    原名張逕)之車牌號碼000-0000號機車，造成張美香受有頭
    部外傷併第一至第五腰椎橫突骨折、多處擦傷併右膝挫傷、
    腦震盪等傷害，豊張逕受有右側胸壁、左側髖部、左側肢體
    多處擦挫傷等傷害。潘彩微於肇事後停留在現場，並於警方
    前往處理時表明其為肇事者，自首而接受裁判。
二、案經張美香、豊張逕訴由宜蘭縣政府警察局蘇澳分局報告臺
    灣宜蘭地方檢察署檢察官偵查後聲請簡易判決處刑。
    理  由
一、按被告經合法傳喚，無正當之理由不到庭者，得不待其陳述
    ，逕行判決，刑事訴訟法第371條定有明文。又對於簡易判
    決有不服之上訴，準用上開規定，此觀諸刑事訴訟法第455
    條之1第3項之規定自明。上訴人即被告(下稱被告)潘彩微經
    合法傳喚，有本院送達證書在卷可參（見本院簡上卷第55、
    75頁），被告於審理期日無正當理由不到庭，本院自不待其
    陳述，逕為一造辯論判決。
二、證據能力之說明：
(一)按被告以外之人於審判外之陳述，雖不符刑事訴訟法第159
    條之1至第159條之4規定，而經當事人於審判程序同意作為
    證據，法院審酌該言詞陳述或書面陳述作成時之情況，認為
    適當者，亦得為證據；當事人、代理人或辯護人於法院調查
    證據時，知有第159條第1項不得為證據之情形，而未於言詞
    辯論終結前聲明異議者，視為有前項之同意，刑事訴訟法第
    159條之5規定甚明。查本判決所引用之被告以外之人於審判
    外之供述證據，檢察官及被告潘彩微、辯護人於本院審理中
    均表示無意見而均不予爭執(見本院簡上卷第39頁)，且至言
    詞辯論終結前，均未聲明異議，本院審酌上開證據方法於製
    作時之情況，尚無違法不當，揆諸前開規定，應認以之作為
    證據應屬適當。
(二)本案所引用之非供述證據，經本院審酌與本案被告被訴犯罪
    事實具有關連性，且無證據證明係實施刑事訴訟程序之公務
    員違背法定程序所取得，亦無證據證明有何偽造、變造之情
    事，依刑事訴訟法第158條之4之反面解釋，自應認均具有證
    據能力，合先敘明。
三、上揭事實，業據被告警詢中坦承不諱（見警卷第1-5頁頁）
    ，核與告訴人即證人張美香、豊張逕於警詢、檢察官偵訊時
    、證人豊張逕、張文皓於警詢時所述情節相符（見警卷第6-
    13、20-25頁，偵卷第9頁），並有宜蘭縣政府警察局蘇澳分
    局道路交通事故現場圖、南澳分駐所道路交通事故肇事人自
    首情形紀錄表各1份、醫療財團法人羅許基金會羅東博愛醫
    院診斷證明書2份及現場照片8張附卷可稽（見警卷第26-32
    、36頁），足徵被告自白與事實相符，被告確有無照駕車，
    過失致告訴人受傷害之事實，應堪認定。
四、核被告所為，係犯道路交通管理處罰條例第86條第1項、刑
    法第284條前段之汽車駕駛人無駕駛執照駕車過失傷害罪。
    又汽車駕駛人，無駕駛執照駕車，因而致人受傷或死亡，依
    法應負刑事責任者，加重其刑至2分之1，道路交通管理處罰
    條例第86條第1項定有明文。查被告並無駕駛執照，為被告
    於警詢中自承在卷（見警卷第3頁），被告明知無駕駛執照
    仍駕駛自用小客車，為無照駕駛，因而致告訴人受傷，其所
    犯過失傷害罪，應依道路交通管理處罰條例第86條第1項之
    規定，加重其刑。又刑法分則之加重屬罪名之變更，惟基本
    事實同一，爰依刑事訴訟法第300條之規定變更起訴法條。
    被告以一過失行為同時造成告訴人張美香、豊張逕分別受有
    前述之傷害，為同種想像競合犯，應依刑法第55條之規定，
    僅論以一罪即足。被告於車禍發生後，停留在肇事現場，在
    有偵查犯罪權限之機關或公務員尚不知何人為肇事者前，於
    警員前來處理時，向員警自首為肇事駕駛人，並接受裁判等
    情，有宜蘭縣政府警察局蘇澳分局南澳分駐所道路交通事故
    肇事人自首情形紀錄表1份（見警卷第36頁）存卷可查，被
    告對於未發覺之犯罪自首而有願接受裁判之意，符合自首要
    件，爰依刑法第62條前段之規定，減輕其刑，並依法先加後
    減之。
五、駁回上訴之理由：
(一)原審經審理結果，以被告犯行明確，依刑事訴訟法第449條
    第1項、第454條第1項、第300條，道路交通管理處罰條例第
    86條第1項，刑法第11條前段、第284條前段、第62條前段、
    第55條、第41條第1項前段，刑法施行法第1條之1第1項之規
    定，並審酌被告前無任何科刑紀錄，素行尚可，因無照駕駛
    ，又疏未注意車前狀況，致追撞告訴人張美香所騎機車，因
    而致告訴人張美香、豊張逕分別受有前述傷害之過失情節，
    被告之過失情節重大，並審酌告訴人張美香、豊張逕之傷勢
    狀況，被告迄未賠償告訴人張美香、豊張逕所受損害，暨被
    告自陳為高中畢業之教育程度、家庭經濟狀況勉持及其犯後
    坦承犯行之態度等一切情狀，量處有期徒刑3月，並諭知易
    科罰金之折算標準。經核，原審認事用法並無違誤，衡諸過
    失傷害罪之法定刑為1年以下有期徒刑，依道路交通管理處
    罰條例第86條第1項可加重刑期至1年6月，是原審審酌上情
    而量處上開有期徒刑，尚稱允當。
(二)被告上訴意旨略以：本件被告為初犯，被告家境清寒，由被
    告配偶1人負擔家計，被告須於家中照顧4個孩子，並領有低
    收入戶證明，原審判處有期徒刑3月，已超出被告能力範圍
    等語；辯護人則為被告辯護稱：本案事發之際天色昏暗、視
    線不佳，被告因對向來車炫光干擾，剎車不及而肇事，是以
    本案事故之發生並非被告違反道路交通規則之路權規定所致
    ，被告之過失程度應較一般係因未遵守交通規則而肇事者為
    輕，原審判處有期徒刑3月，量刑尚嫌過重。且被告於車禍
    發生後自首，雖同時應依道路交通管理處罰條例第86條第1
    項加重其刑至2分之1，但先加後減後，原審量處有期徒刑3
    月已屬接近中度刑，衡以本案告訴人2人所受傷勢並非甚重
    ，原審所為量刑尚嫌過重，與比例原則未合。另告訴人夫妻
    曾登門索賠新臺幣30萬元不遂，被告家境勉持，無法接受不
    合理之金額，且告訴人夫妻又構陷被告先生為本案駕駛，被
    告對告訴人夫妻之行徑無法苟同，才因而不願再與其等談和
    解等語。惟查：
　1.按量刑輕重，係屬事實審法院得依職權自由裁量之事項，苟
    已斟酌刑法第57條各款所列情狀而未逾越法定刑度，不得遽
    指為違法；且在同一犯罪事實與情節，如別無其他加重或減
    輕之原因，下級審量定之刑，亦無過重或失輕之不當情形，
    則上級審法院對下級審法院之職權行使，原則上應予尊重；
    況且量刑之裁量權，乃憲法所保障法官獨立審判之核心，法
    院行使此項裁量權，亦非得以任意或自由為之，仍應受一般
    法律原理原則之拘束，即仍須符合法律授權之目的、法律秩
    序之理念、國民法律感情及一般合法有效之慣例等規範，尤
    其應遵守比例原則及平等原則之意旨，否則即可能構成裁量
    濫用之違法（最高法院72年台上字第6696號、85年度台上字
    第2446號、86年度台上字第7655號判決意旨參照），亦即如
    非有裁量逾越或裁量濫用之明顯違法情事，自不得擅加指摘
    其違法或不當，即使上級法院對下級法院裁量權之審查，亦
    應同此標準，此不僅在保障法官不受任何制度外之不當干涉
    ，更保障法官不受制度內之異質干涉，此方符憲法第80條所
    宣示獨立審判之真義。
　2.查原審就其刑之裁量，業於原審判決理由內具體詳加說明如
    上，且就被告家庭經濟狀況及過失情形等情狀，均予以審酌
    ，顯已以行為人之責任為基礎，並審酌刑法第57條各款所列
    情狀，基於刑罰目的性之考量、刑事政策之取向以及行為人
    刑罰感應力之衡量等因素，在法定刑度內為刑之量定，並無
    失衡或濫用裁量權之情形，難認與罪刑相當原則、平等原則
    、比例原則相悖。被告及辯護人上訴意旨雖指摘原審量刑過
    重等語，惟查，告訴人2人受有事實欄所載傷害，傷勢情形
    非輕，被告雖曾允諾賠償，然自事發迄今告訴人2人均未獲
    任何賠償，且被告之經濟狀況、過失程度僅係作為量刑之參
    考因素之一部而已，原審於量刑時亦均已審酌，難以此認原
    審之量刑有何過輕或不當之處，被告及辯護人上訴意旨猶執
    前詞指摘原審量刑過重，難認有據。綜上，被告以上詞指摘
    原審量刑不當提起上訴，為無理由，應予駁回。
據上論斷，應依刑事訴訟法第455條之1第1項、第3項、第368 條
、第371條，判決如主文。
本案經檢察官張鳳清聲請以簡易判決處刑；檢察官劉憲英到庭執
行職務。
中　　華　　民　　國　　111 　年　　1 　　月　　27　　日
                  刑事第三庭審判長法　官　林惠玲        
　　　　　　　　　　　　　　　　　法  官  游欣怡
                                  法  官  劉芝毓
以上正本證明與原本無異。
本件不得上訴。
                                  書記官  蕭亦倫
中　　華　　民　　國　　111 　年　　1 　　月　　27　　日